【裁判字號】    98,提,1
【裁判日期】    980407
【裁判案由】    聲請提審
【裁判全文】
臺灣新竹地方法院刑事裁定                 98年度提字第1號
聲  請  人
即 受 刑人  甲○○
上列聲請人因違反醫師法案件，聲請提審，本院裁定如下：
    主  文
聲請駁回。
    理  由
一、聲請意旨詳如附件所示。
二、按人民被法院以外之任何機關逮捕拘禁時，其本人或他人得
    向逮捕拘禁地之地方法院聲請提審；法院接受提審之聲請書
    狀，依法律之規定，認為無理由者，應於24小時內以裁定駁
    回之，提審法第1條、第4條第1項分別定有明文。又按憲法
    第8條第1項規定：「人民身體之自由應予保障。除現行犯之
    逮捕由法律另定外，非經司法或警察機關依法定程序，不得
    逮捕拘禁。非由法院依法定程序，不得審問處罰。非依法定
    程序之逮捕、拘禁、審問、處罰，得拒絕之」。而所謂逮捕
    ，係指以強制力，解送現行犯或通緝犯至一定處所。所謂拘
    禁，係指以強制力，將人拘束於特定處所。惟該前提均須為
    逮捕拘禁之行為係「被法院以外之任何機關」及「非法」，
    始得聲請提審。如人民被法院以外機關「依法」逮捕拘禁者
    ，自不得聲請提審（司法院37年院解字第4034號解釋參照）
    。
三、經查：
（一）本件聲請人即受刑人甲○○認其前因違反醫師法等案件，
      於民國95年11月10日遭違法逮捕云云，惟聲請人因違反醫
      師法等案件，經臺灣台中地方法院檢察署檢察官指揮台中
      市警察局第六分局之警員，會同台中市政府衛生局衛生稽
      查員，持臺灣台中地方法院核發之搜索票，於95年11月10
      日下午3時30分許，至聲請人所開設之台中市○○路101之
      36號「甲○○牙科」執行搜索，並扣得聲請人用來進行醫
      療行為所用之針頭、針筒、麻醉劑、麻醉針、麻醉管、家
      伏針、拔牙工具、病歷、記事本、收據、病患名冊等物品
      。且當執行員警在場依法執行搜索職務時，聲請人因當場
      對執行員警以「衝啥小及幹你娘」等不堪用語，加以辱罵
      ，為警以現行犯予以逮捕一節，有台灣台中地方法院檢察
      署檢察官95年度偵字第26629號起訴書1份在卷可稽，是聲
      請人固有於95年11月10日遭台中市警察局第六分局警員逮
      捕，惟上開搜索及逮捕，均係依法定程序為之等情，業經
      臺灣台中地方法院及台灣高等法院台中分院於審理時認定
      綦詳，此有臺灣台中地方法院95年度訴字第3758號刑事判
      決及台灣高等法院台中分院97年度上訴字第520號刑事判
      決各1份在卷為憑，聲請人空言指摘警方之逮捕違法云云
      ，自非可採。
（二）又異議人因上開違反醫師法等案件，經臺灣台中地方法院
      以95年度訴字第3758號刑事判決分別判處有期徒刑11月、
      2月，應執行有期徒刑1年，嗣經台灣高等法院台中分院以
      97年度上訴字第520號及最高法院以97年度台上字第3808
      號判決駁回上訴而告確定，刻正在台灣台中監獄受刑中一
      節，有台灣高等法院在監在押全國紀錄表、被告前案紀錄
      表、臺灣台中地方法院95年度訴字第3758號、台灣高等法
      院台中分院97年度上訴字第520號及最高法院97年度台上
      字第3808號刑事判決各1份存卷可查，是本件異議人係因
      執行確定之刑事判決而在監服刑，要與憲法第8條及提審
      法第1條所規定之人民因犯罪嫌疑被逮捕拘禁時之「逮捕
      」、「拘禁」有間，核與聲請提審之要件不符。
（三）況本件聲請人依其聲請所主張，其實施逮捕拘禁地在台中
      市，本院非逮捕拘禁地之地方法院，聲請人向本院聲請提
      審，與法尚有未合，不應准許。
（四）從而，本件聲請人聲請提審，揆諸上述，為無理由，應予
      駁回。
四、據上論斷，應依提審法第4條第1項，裁定如主文。
中    華    民    國    98    年    4     月    7     日
                  刑事第五庭    法  官  蔡欣怡
如不服本裁定，應於裁定送達後5日內向本院提出抗告狀。
以上正本證明與原本無異。
中    華    民    國    98    年    4     月    7     日
                                書記官  劉怡芳


司法院資訊處製作；財團法人民間司法改革基金會備份。
